最高法院刑事判決　　　　　　　　　　　　　　　九十三年度台上字第六五九二號
　　上　訴　人　乙　○
　　　　　　　　甲○○
右上訴人等因妨害投票案件，不服台灣高等法院中華民國九十三年七月二十三日第二
審更審判決（九十三年度上更(一)字第二六八號，起訴案號：台灣板橋地方法院檢察署
九十一年度選偵字第一三二號），提起上訴，本院判決如左：
    主  文
上訴駁回。
    理  由
按刑事訴訟法第三百七十七條規定：上訴於第三審法院，非以判決違背法令為理由，
不得為之。是提起第三審上訴，應以原判決違背法令為理由，係屬法定要件，如果上
訴理由狀未依據卷內訴訟資料，具體指摘原判決不適用何種法則或如何適用不當，或
所指摘原判決違法情事，顯與法律規定得為第三審上訴理由之違法情形，不相適合時
，均應認其上訴為違背法律上之程式，予以駁回。本件原判決綜合全部卷證資料，認
上訴人乙○、甲○○有其事實欄所載之犯行，已詳敘所憑之證據與認定之理由。對於
乙○辯稱：伊向李世本租屋，有時居住，有時回南部住，始將戶口遷入，伊未去投票
；甲○○辯稱：伊有時回去會住在該址，故將戶口遷入較為方便，伊投給何地鐘云云
，認均係卸責之詞，不足採信，亦依調查所得證據，逐一加以指駁及說明。因而撤銷
第一審之科刑判決，改判仍論處上訴人二人共同以非法之方法，使投票發生不正確之
結果罪刑。
上訴人二人共同上訴意旨略以：以遷居方法取得投票權資格，為選舉客觀狀態產生前
之前置行為，僅屬投票之預備，未達著手階段，亦未使選舉發生不正確之結果，與刑
法第一百四十六條妨害投票正確罪之構成要件並不相當，且人民無將其生活重心地據
實陳報之義務，戶籍上之住址登記與民法所謂住所之意義亦非一致，戶政機關不防止
人民以虛偽戶籍登記取得投票權，進而依戶籍登記編造選舉人名冊，邀上訴人前往投
票，無異陷害教唆人民犯罪，有違信賴之原則，原審未探究、審酌相關民法及戶籍法
規之立法意旨與規範目的，即為有罪之認定，有判決不適用法則及適用不當之違誤；
倘認原判決適用法則並無不當，則此見解與台灣基隆地方法院等諸地方法院之見解相
異，請依大法官審理案件法第七條第一項第一款規定，聲請大法官統一解釋云云。惟
查人民固有遷徙之自由，但如無實際遷移住居所之意思，僅為投票目的，使投票發生
不正確結果，而以不實遷入戶籍之方式，使非實際居住於選舉區之人取得該選舉區之
選舉權而參與投票，顯然妨害選舉之純正性及公正性，自屬刑法第一百四十六條所規
定非法方法之範疇，與憲法所保障之居住、遷徙自由無關。又刑法第一百四十六條第
一項規定所謂「使投票發生不正確之結果」，指行為人使投票所得之結果，與真實之
結果不相符合之意，亦即指因行為人之妨害投票行為，導致投票結果為不正確之「票
數」而言。本件原判決認定上訴人父子二人明知彼等未實際居住在李世本所有台北縣
中和市○○里○○街二一五巷十弄九號住處，為支持參與該市清穗里第七屆里長選舉
之康銘祥，竟共謀將其二人之戶籍遷至該址，以取得清穗里里長選舉之投票權，甲○
○嗣於選舉日前往投票，使該選區之整體投票發生不正確之結果等情。上訴人二人既
為支持特定候選人，將戶籍不實遷移至李世本之住處，而未實際居住該址，甲○○以
此方法取得該清穗里里長之投票權後，亦確實前往投票，使該選舉區之投票與應真實
發生之結果不符，渠二人即非僅止於妨害投票之預備階段而已，亦與戶政機關就不實
之戶籍申請事項得予以處罰，就不存在或無效之戶籍登記應為撤銷之行政處分有別。
又中央或地方機關，就其職權上適用法律或命令所持見解，與本機關或他機關適用同
一法律或命令時所已表示之見解有異者，固得聲請統一解釋，但該機關依法應受本機
關或他機關見解之拘束，或得變更其見解者，不在此限，大法官審理案件法第七條第
一項第一款但書規定甚明。本院為民、刑事審判之終審法院，各地方法院所持法律見
解，依法應受本院見解之拘束，依首揭說明，即無所持法律見解歧異，聲請統一解釋
之問題。其餘上訴意旨，或就原審本於職權已於判決內詳為論斷之事項，漫事指為違
法，或執片面主觀意見，任意指摘，均非適法之第三審上訴理由。應認上訴人二人之
上訴違背法律上之程式，予以駁回。
據上論結，應依刑事訴訟法第三百九十五條前段，判決如主文。
中　　　華　　　民　　　國　　九十三　　年　　 十二 　　月　　 十六 　　日
                              最高法院刑事第十一庭
                                  審判長法官  張　淳　淙
                                        法官  謝　俊　雄
                                        法官  蘇　振　堂
                                        法官  張　春　福
                                        法官  呂　丹　玉
      右正本證明與原本無異
                                              書  記  官
中　　　華　　　民　　　國　　九十三　　年　　 十二 　　月　　二十一　　日
                                                                        Ｃ
